---
title: "回帰分析の結果をチェックする"
subtitle: "残差とVIF"
output: html_notebook
---

### 利用するデータ

本日利用するデータはmtcarsデータ.
燃費(mpg)を応答変数に排気量(disp)やレースタイム(qsec), 車両の重量(wt)を説明変数とする.

```{r}
str(mtcars)
```

### 回帰分析の実行

分析結果をチェックルするために回帰分析を行う.

```{r}
lm <- lm(mpg ~ disp + qsec + wt,
         data = mtcars)
library(jtools)
summ(lm)
```

### 残差と予測値のプロット

残差プロットをするためには, ggfortifyパッケージとautoplot()関数を利用するのが便利.
x軸が予測値, y軸が残差.

```{r}
install.packages("ggfortify")
library(ggfortify)
autoplot(lm, 
         which = 1, 
         ncol = 1)
```

### 残差の平方根プロット

残差の変動を確認するため, x軸が予測値, y軸が標準化した残差の絶対値の平和根の散布図を描く.

```{r}
autoplot(lm, 
         which = 3, 
         ncol = 1)
```

### 残差の正規Q-Qプロット

残差の正規Q-Qプロットで直線状に標準化した残差が乗っているかチェックする.

```{r}
autoplot(lm, 
         which = 2,
         ncol = 1)
```

### 標準化残差とてこ比のプロット

x軸にてこ比, y軸に標準化残差を描画する.

```{r}
autoplot(lm,
         which = 5,
         ncol = 1)
```

### てこ比とCookの距離のプロット

x軸にてこ比, y軸にCookの距離を設定し, 散布図を描く.

```{r}
autoplot(lm, 
         which = 6, 
         ncol = 1)
```

### 多重共線性のチェック

多重共線性のチェックのため, VIFを計算する.
VIFの計算には, carパッケージのvif()関数を利用する.
VIFが10以上は危険.
2以下が理想だとする意見もある.

```{r}
library(car)
car::vif(lm)
```

### VIF

定義に従ってVIFをコーディングする.

```{r}
library(magrittr)
vif1 <- lm(disp ~ qsec + wt, 
           data = mtcars) %>% 
  summary() %$% 
  r.squared %>% 
  subtract(1, .) %>% 
  divide_by(1, .)
```

実際に関数を用いて計算した結果と一致するか確認.

```{r}
all.equal(car::vif(lm)[1] %>% as.numeric(),
          vif1)
```
