---
title: "回帰分析"
subtitle: "予測"
output: html_notebook
---

### 利用するデータ

本日利用するデータはmtcarsデータ.
燃費(mpg)を応答変数に排気量(disp)を説明変数とする.

```{r}
str(mtcars)
```

### 回帰分析

予測のための土台として回帰分析を行う.
最小二乗法でも最尤法でも構わない.
線形回帰分析の場合には最尤法だと一部動かないパッケージもあるので注意.
簡単のため, 単回帰で行うが重回帰でも問題なく予測できる.

```{r}
ols <- lm(mpg ~ disp,
          data = mtcars)
ml <- glm(mpg ~ disp, family = "gaussian",
          data = mtcars)
```


### 既存データの当てはめ

既存のデータで予測を行うためには, predict()関数を利用する.


```{r}
predict(ols)
```

### 予測区間の表示

予測区間を求めるには, 引数にinterval = "prediction"を追加する.
最尤法だとうまく動かない.

```{r}
predict(ols, interval = "prediction")
```

### 新しいデータの作成

データを予測するため, まずは新しい説明変数のデータセットを作成する.
データの列名は分析に利用したものと同じ名前, 同じ列数である必要性がある.

```{r}
new_dat <- data.frame(
  disp = seq(from = 50,
             to = 500,
             length.out = 19)
)
```

### 新しいデータに対する予測

新しいデータに対する予測をするには, 引数にnewdata = オブジェクト名とする.
利用した説明変数はすべて揃っていることが前提.


```{r}
pred <- predict(ols, newdata = new_dat, 
                interval = "prediction")
pred
```

### 予測区間

定義に従って予測区間を計算する.

```{r}
library(magrittr)
pre_u <- pred[,1] %>%
  subtract(
    multiply_by(qt(p = 0.975,
                   df = 30),
                multiply_by(divide_by(ml$residuals %>%
                                        raise_to_power(2) %>%  
                                        sum(),
                                      30) %>% sqrt(),
                            add(32^(-1),
                                divide_by(subtract(new_dat$disp,
                                                   mtcars$disp %>% mean()) %>%
                                            raise_to_power(2),
                                          subtract(mtcars$disp,
                                                   mtcars$disp %>% mean()) %>%
                                            raise_to_power(2) %>% 
                                            sum())) %>%
                              add(1) %>% sqrt())))
```

実際に関数を用いて計算した結果と一致するか確認.

```{r}
all.equal(pred[, 2],
          pre_u)
```

### 最尤推定と予測

最尤推定の結果を用いてデータを予測するためには, ciToolsパッケージのadd_pi()関数を利用するのがおすすめ.
最尤推定法を用いた場合も問題なく予測区間が計算できる.
tbに新しい説明変数のデータフレーム, fitに分析の結果のオブジェクト, alphaに$100(1 - \alpha)\%$区間の$\alpha$の値を指定する.

add_ci()関数は回帰直線の信頼区間を示すのに後ほど利用する.

```{r}
library(ciTools)
pred2 <- add_pi(tb = new_dat,
                fit = ml,
                alpha = 0.05)
ci <- add_ci(tb = new_dat,
             fit = ml,
             alpha = 0.05)
```

### 予測区間の図示

データの散布図に予測区間を図示する.

```{r}
library(ggplot2)
ggplot() +
  geom_point(
    data = mtcars,
    aes(x = disp,
        y = mpg)) +
  geom_smooth(
    data = mtcars,
    aes(x = disp,
        y = mpg),
    method = "lm",
    se = FALSE) +
  geom_ribbon(
    data = pred2,
    aes(x = disp,
        ymin = LPB0.025,
        ymax = UPB0.975),
    fill = "lightblue",
    alpha = 0.5
  )
```

### geom_smooth()と区間

geom_smooth()関数を利用するとデフォルトでは回帰直線とともに, 区間が表示されている.
これは回帰直線の信頼区間.

```{r}
ggplot(data = mtcars) +
  aes(x = disp,
      y = mpg) +
  geom_point() +
  geom_smooth(
    method = "lm"
  )
```

### 回帰直線の信頼区間

add_ci()関数で推定した値とgeom_smooth(se = TRUE)は一致する.

```{r}
ggplot() +
  geom_point(
    data = mtcars,
    aes(x = disp,
        y = mpg)) +
  geom_smooth(
    data = mtcars,
    aes(x = disp,
        y = mpg),
    method = "lm",
    se = TRUE) +
  geom_ribbon(
    data = ci,
    aes(x = disp,
        ymin = LCB0.025,
        ymax = UCB0.975),
    fill = "lightblue",
    alpha = 0.5
  )
```
