---
title: "Rによるデータ整形: データの結合"
subtitle: "dplyr::*_join 他"
output: html_notebook
---

### データを結合する

データセットとデータセットを結合するには, dplyrパッケージの*_join関数群を使う.
dplyrパッケージに含まれているband_* のデータを使う.

###

members

```{r}
library(dplyr)
library(tidylog, warn.conflicts = FALSE)
dplyr::band_members
```

###

instruments

```{r}
band_instruments
```

###

instruments2

```{r}
band_instruments2
```

### full_join()

2つのデータセットの全ての行と列を結合するにはfull_join()関数を使う.
第1引数に結合されるデータ, 第2引数に結合するデータ, 第3引数に結合に使用する列を指定する.
結合されるデータがない場合はNAとなる.

```{r}
full_join(band_members,
          band_instruments, 
          by = "name")
```

### left_join()

左側のデータセットにある行を基準に右側のデータセットを結合するにはleft_join()関数を利用する.
結合に利用するキーとなる列名が異なる場合は, c("A" = "B")とする.

```{r}
left_join(
  band_members, 
  band_instruments2,
  by = c("name" = "artist")
  )
```

### inner_join()

一致する行だけを残したい場合はinner_join()関数を利用する.

```{r}
inner_join(band_members,
           band_instruments, 
           by = "name")
```

### semi_join()

一致する行だけを残し, なおかつ結合されるデータの列のみを残すには, semi_join()関数を利用する.

```{r}
semi_join(band_members, 
          band_instruments, 
          by = "name")
```

### anti_join()

一致しなかった行だけを選択するにはanti_join()を使う.

```{r}
anti_join(band_members,
          band_instruments, 
          by = "name")
```

### 2つ以上の条件の指定

結合する列を2つ以上指定することもできる.

```{r}
full_join(band_members,
          band_instruments, 
          by = "name") %>% 
  inner_join(
    band_instruments2,
    by = c("name" = "artist", 
           "plays")
    )
```

### bind_cols()

データセットとデータセットを横に結合する(列を増やす)にはbind_cols()関数を利用する.

```{r}
bind_cols(band_instruments,
          band_instruments2)
```

### 

データの行数が一致しないとエラーになることに注意.

```{r}
band_instruments %>% 
  slice(1:2) %>% 
  bind_cols(band_instruments2)
```

### bind_rows()

データセットとデータセットを縦に結合する(行を増やす)にはbind_rows()関数を利用する.

```{r}
bind_rows(band_instruments, 
          band_instruments)
```

###

列名が一致しない場合には, NAで埋める.

```{r}
band_instruments %>% 
  select(1) %>% 
  bind_rows(band_instruments)
```

