---
title: "信頼区間のシミュレーション"
output: html_notebook
---

### 利用するデータ

今回もggplot2パッケージのdiamondsデータを利用する.

```{r}
library(ggplot2)
str(diamonds)
```

### データ内の分散を求める

今回もdiamondsデータを母集団とみなすので, データの標本分散を求め, 母分散とみなす.
列はpriceを利用する.
後で利用するために母平均もオブジェクトに格納する.
    
```{r}
var.pop <- mean((diamonds$price - mean(diamonds$price))^2)
var.pop
mean.pop <- mean(diamonds$price)
```

### データの無作為抽出

サイズ100のサンプルを1000個(サンプル数1000)作成する.
withr::with_seed()関数で乱数の種を指定し, 結果を再現できるようにする.
purrr::rerun()関数で繰り返し処理を行う.

```{r}
library(withr)
library(purrr)
library(dplyr)
## msはmulti samplesの略
ms <- with_seed(27182,
                rerun(.n = 1000,
                      sample_n(tbl = diamonds,
                               size = 100,
                               replace = FALSE)))
```

### 各サンプルの平均と95%信頼区間を計算する

map_dfr()関数を利用して, 各サンプルの平均と95%信頼区間を計算し, データフレームへ変換する.

map_dfr()関数の最後の引数で, .id = "++"を指定することで, rerun()関数で作成したリストの各リストの名前を"++"という名前の列に追加する.
ここでは各リストに通し番号が振られているので, 通し番号をnumberという列に格納している.

```{r}
ms_ci <- map_dfr(
  ms,
  summarise,
  lowerCI = mean(price) + 
    qnorm(0.025) * sqrt(var.pop / length(price)),
  mean = mean(price),
  upperCI = mean(price) + 
    qnorm(0.975) * sqrt(var.pop / length(price)),
    .id = "number")
```

### 信頼区間とパラメーター

信頼区間にパラメーターが含まれるかどうかを1か0かで判定する.

データフレームで列を操作する(新しい列を作る, 列の中身を変更するetc...)場合には, dplyrパッケージのmutate()関数を利用する.
第1引数に利用するデータフレーム, 第2引数に++ =の++で列の名前を指定し, =の後で操作方法を指定する.

ここでは, さらにdplyrパッケージのif_else()関数を利用して, 信頼区間の下限より大きく, 上限より小さい場合に1, そうでない場合に0を格納するように指示している.

```{r}
ci_TF <- dplyr::mutate(ms_ci, 
                       TF = if_else(
                         lowerCI <= mean.pop &
                         upperCI >= mean.pop, 
                         1L, 0L))
```

### 信頼区間にパラメーターが含まれる割合

先程作成した, TFの平均を計算する.
この平均は信頼区間にパラメーターが含まれる割合である.
実際に95%に近い値が算出されている.

```{r}
summarise(ci_TF, mean(TF))
```

### 

標本をすべて表示するのは多すぎるので, 先頭の100標本だけ表示する.
geom_errobar()関数は信頼区間などを示す際に利用できる.
aes()内で下限をyminで, 上限をymaxで与える.

```{r}
ggplot(data = head(ci_TF, 100)) +
  aes(x = number, 
      y = mean,
      colour = TF) +
  geom_point() +
  geom_errorbar(
    aes(ymin = lowerCI,
        ymax = upperCI), 
    width = .2) +
  geom_hline(
    yintercept = mean.pop, 
    linetype = "dashed", 
    colour = "black")
```

### 複数のサンプルサイズでデータの無作為抽出

サイズ30, 100, 1000のサンプルをそれぞれ1000個作成する.

dplyrパッケージのgroup_by()関数を利用することで, その後の関数を作成したグループごとに実行することができる.
グループを解除するには, ungroup()を実行する.

実行する処理が多いので%>%演算子で連結した.

```{r}
ms3 <- with_seed(
  2718,
  c(30, 100, 1000) %>% 
    map(~ rerun(1000, 
    sample_n(diamonds, .x))) %>%
    flatten() %>%
    map_dfr(mutate, size = n(), .id = "number") %>% 
    group_by(size, number) %>% 
    summarise(
      lowerCI = mean(price) + 
        qnorm(0.025) * sqrt(var.pop / length(price)),
      mean = mean(price),
      upperCI = mean(price) + 
        qnorm(0.975) * sqrt(var.pop / length(price))) %>%
    mutate(number = row_number()) %>% 
    ungroup()) %>%
  mutate(TF = if_else(
    lowerCI <= mean.pop & upperCI >= mean.pop,
    1, 0)) %>% 
  mutate(across(size, as.factor))
```

### 信頼区間にパラメーターが含まれる割合

先程作成した, TFの平均を計算する.
この平均は信頼区間にパラメーターが含まれる割合である.
実際に95%に近い値が算出されている.

```{r}
ms3 %>% 
  group_by(size) %>% 
  summarise(mean(TF))
```

### 

すべて表示するのは多すぎるので, 先頭の100標本だけ表示する.
dplyr::slice()関数で指定の行だけ抽出する.
facet_wrap()関数でグループごとにグラフを描画する.

```{r plot_int2, echo=TRUE, eval=FALSE}
ms3 %>% 
  group_by(size) %>% 
  slice(1:100) %>%
  ggplot() +
  aes(x = number, y = mean,
      colour = TF) +
  geom_point() +
  geom_errorbar(
    aes(ymin = lowerCI,
        ymax = upperCI), 
    width = .2) +
  geom_hline(
    yintercept = mean.pop, 
    linetype = "dashed", 
    colour = "black") +
  facet_wrap(~size)
```
