---
title: "相関係数"
output: html_notebook
---

### 演習に利用するデータ

本日もRにデフォルトで入っているirisのデータを利用する.

```{r}
str(iris)
```

### 散布図

散布図を書くためには, geom_point()関数を利用する.

```{r}
library(ggplot2)
ggplot(data = iris) +
  aes(x = Petal.Length, 
      y = Petal.Width) +
  geom_point()
```

### 層別に散布図の色を分ける1

層別に色を分けて散布図を書くためには, aes(colour = group name)を指定する.

```{r}
ggplot(data = iris) +
  aes(x = Petal.Length, 
      y = Petal.Width,
      colour = Species) +
  geom_point()
```

### 層別に散布図を描画する

層別に散布図を描画するには, facet_wrap(~ group name)関数を利用する.

scales = "free"で, グループごとにx軸とy軸を調整してくれる.
aes(colour = group name)を残せばグループ別に色を分けてくれる.

```{r}
ggplot(data = iris) +
  aes(x = Petal.Length, 
      y = Petal.Width) +
  geom_point() +
  facet_wrap(~ Species, 
             scales = "free")
```

### ピアソンの積率相関係数の算出

ピアソンの積率相関係数を算出するためには, cor.test()関数を利用する.

```{r}
p_cor <- cor.test(x = iris$Petal.Length, y = iris$Petal.Width,
                  method = "pearson")
p_cor
```

### 

定義に従ってピアソンの積率相関係数を算出する.

```{r}
library(magrittr)
r <- divide_by(cov(iris$Petal.Length, iris$Petal.Width),
               multiply_by(iris$Petal.Length %>% sd(),
                           iris$Petal.Width %>% sd()))
r
```

実際に関数を用いて計算した結果と一致するか確認.

```{r}
all.equal(p_cor$estimate %>% as.numeric(),
          r)
```

###

定義に従ってピアソンの積率相関係数の検定統計量を求める.

```{r}
t <- divide_by(multiply_by(r %>% abs(),
                          subtract(nrow(iris),
                                   2) %>% sqrt()),
              subtract(1,
                       r^2) %>% sqrt())
t
```

実際に関数を用いて計算した結果と一致するか確認.

```{r}
all.equal(p_cor$statistic %>% as.numeric,
          t)
```

### 
p値も同様に算出する.

```{r}
p <- pt(q = t,
        df = nrow(iris) - 2,
        lower.tail = FALSE) %>% 
  multiply_by(2)
p
```

実際に関数を用いて計算した結果と一致するか確認.

```{r}
all.equal(p_cor$p.value %>% as.numeric,
          p)
```

###

定義に従ってピアソンの積率相関係数の信頼区間を求める.


```{r}
ci <- as.numeric(NULL)
r %>% 
  atanh() %>% {
    add(.,
        multiply_by(qnorm(p = 0.025),
                    divide_by(1,
                              subtract(nrow(iris),
                                       3)) %>% 
                      sqrt()))%>% 
      tanh() ->> ci[1]
    add(.,
        multiply_by(qnorm(p = 0.975),
                    divide_by(1,
                              subtract(nrow(iris),
                                       3)) %>% 
                      sqrt()))%>% 
      tanh() ->> ci[2]
  }
```

```{r}
all.equal(p_cor$conf.int %>% as.numeric(),
          ci)
```

### スピアマンの順位相関係数の算出

スピアマンの順位相関係数を算出するためには, 引数にmethod = "spearman"を追加する.

```{r}
s_cor <- cor.test(~ Petal.Width + Petal.Length, 
                  data = iris,
                  method = "spearman", continuity =TRUE)
s_cor
```

### ペアプロット

いくつかの変数をまとめて散布図を描くには, GGallyパッケージのggpairs()関数が便利.

右上(upper)にはピアソンの積率相関係数を示し, 対角線(diag)には密度などを表してくれる.

```{r}
install.packages("GGally")
library(GGally)
ggpairs(iris)
```

### グループ別に色分けしたペアプロット

グループ別に色分けしたり, グループ別相関係数を算出したりする場合には, aes(colour = group name)を引数に追加する.

```{r}
ggpairs(iris, 
        aes(colour = Species))
```

### まとめて検定

相関係数をまとめて算出し, かつ検定も行うにはpsychパッケージのcorr.test()関数が便利.

ただし, 因子(factor)や文字列(character)がデータにあるとエラーになるので注意.

```{r}
library(psych)
iris_2 <- dplyr::select(iris, -Species)
psych::corr.test(iris_2, method="pearson")
```

### 偏相関

偏相関係数を算出するには, psychパッケージのpartial.r()関数を利用する.

第1引数でデータを, 第2引数で偏相関係数を算出したい2変数の列番号を, 第3引数で影響を除きたい変数の列番号をc()で囲って指定する.

ここでは, Sepal.Lengthの影響を取り除いたPetal.LengthとPetal.Widthの偏相関係数を算出している.

```{r}
psych::partial.r(data = iris, c(3, 4), c(1))
```

