---
title: "対応のあるデータにおける平均の差の検定"
output: html_notebook
---

### 利用するデータ

今回はRにデフォルトで格納されているsleepというデータセットを利用する.
10人の患者に対して薬を投与して, 睡眠時間を計測したデータ
2種類の薬を投与してその結果を比較している.

```{r}
names(sleep)
```

### データの構造

データを利用する前にデータの構造をstr()関数で把握する.
extra列に睡眠時間の増減が, group列に投与した薬が, IDに患者のIDが振られている.

```{r}
str(sleep)
```

### データの前処理

今回は薬1をコントロール群, 薬2をトリートメント群とする.

効果量の計算上, コントロール群を1, トリートメント群を2にgroupの値を修正する.

列の操作をするために, dplyr::mutate()関数を利用する.
第2引数と第3引数で同じ列名を指定した場合には, 第2引数で変換した結果をさらに第3引数で扱うことができる.

後の説明のために, xとyというオブジェクトにdplyr::filter()関数を利用して, groupが1である行と2である行をそれぞれ選択して格納.

```{r}
library(dplyr)
sleep <- mutate(sleep,
                group = as.numeric(group),
                group = 2 - group,
                group = as.factor(group))
x <- dplyr::filter(sleep, group == 0)
y <- dplyr::filter(sleep, group == 1)
```

### データの記述統計量を確認

睡眠時間の変化をグループごとに把握する.
dplyrパッケージのgroup_by()関数とsummarise()関数を利用して睡眠時間の変化の平均と標準偏差を確認する.

```{r}
summ <- sleep %>% 
  group_by(group) %>% 
  summarise(mean = extra %>% mean(),
            sd = extra %>% sd())
summ
```

### グループとの差の平均と標準偏差を確認

同じ患者が薬2を飲んだ場合と薬1を飲んだ場合の睡眠時間の差の平均と標準偏差を確認.

```{r}
library(magrittr)
subtract(x$extra, y$extra) %>% {
  mean(.) %>% print()
  sd(.) %>% print()
}
```

### データの描画(箱ひげ図)

2群を比較する際には箱ひげ図を描くのがわかりやすい.

```{r}
library(ggplot2)
ggplot(data = sleep) +
  aes(x = group, 
      y = extra, 
      fill = group) +
  geom_boxplot()
```

###

対応のあるデータの場合にはポイント同士を線で結んでも差がわかりやすい.
同じユニット同士を線で結ぶには, geom_line()関数の中でaes(group = ID)を指定する.

```{r point1, echo=TRUE, eval=FALSE}
ggplot(data = sleep) +
  aes(x = group, 
      y = extra, 
      colour = group) +
  geom_point() +
  geom_line(aes(group = ID),
            colour = "lightgray")
```


### 対応のある平均値の差の$t$検定

対応があるデータにおける平均値の差の$t$検定を行うには, t.test()関数の中で, paired = TRUEを指定する.

```{r}
t_test <- t.test(extra ~ group, data = sleep, 
                 paired = TRUE,
                 alternative = "two.sided", conf.level = 0.95)
t_test
```

###

定義に従って対応のある平均値の差の$t$検定における検定統計量$T$をコーディングする.

```{r}
t <- subtract(x$extra,
              y$extra) %>% 
  sum() %>% 
  divide_by(subtract(x$extra,
                     y$extra) %>% 
              sd()) %>% 
  divide_by(x$extra %>% length() %>% sqrt())
t
```

実際に関数を用いて計算した結果と一致するか確認.

```{r}
all.equal(t_test$statistic %>% as.numeric(),
          t)
```

### 

$p$値も同様に算出する.

```{r}
p <- t %>%
  pt(q = ., df = length(x$extra) - 1, lower.tail = FALSE) %>% 
  multiply_by(2)
p
```

実際に関数を用いて計算した結果と一致するか確認

```{r}
all.equal(t_test$p.value %>% as.numeric(),
          p)
```

###

定義に従い, 対応のある平均値の差の信頼区間をコーディング.

```{r}
ci <- as.numeric(NULL)
subtract(x$extra,
              y$extra) %>% 
  mean() %>% 
  {
    add(.,
        multiply_by(qt(p = 0.025, 
                       df = subtract(x$extra %>% length(),
                                     1)),
                    subtract(x$extra,
                             y$extra) %>%
                      sd() %>% 
                      divide_by(length(x$extra) %>% sqrt()))) ->> ci[1]
    add(.,
        multiply_by(qt(p = 0.975, 
                       df = subtract(x$extra %>% length(),
                                     1)),
                    subtract(x$extra,
                             y$extra) %>%
                      sd() %>% 
                      divide_by(length(x$extra) %>% sqrt()))) ->> ci[2]
  }
```

実際に関数を用いて計算した結果と一致するか確認.

```{r}
ci
all.equal(t_test$conf.int %>% as.numeric(),
          ci)
```

### 対応のある2標本の平均の差の検定と1標本検定

対応のある2標本の差を1標本のデータとみなして, その平均値と比較値(0)との差の検定を行うと, 対応のある2標本の平均の差の検定と一致する.

```{r}
t_test_1 <- t.test(x = x$extra - y$extra, mu = 0, 
                   alternative = "two.sided", 
                   conf.level = 0.95)
t_test_1
```

###

$t$値

```{r}
all.equal(t_test$statistic,
          t_test_1$statistic)
```

$p$値

```{r}
all.equal(t_test$p.value,
          t_test_1$p.value)
```

95%信頼区間

```{r}
all.equal(t_test$conf.int,
          t_test_1$conf.int)
```

### 検定の結果を図示

検定の結果を図に示すこともできる.

```{r}
install.packages("ggsignif")
library(ggsignif)
ggplot(data = sleep) +
  aes(x = group,
      y = extra,
      fill = group) +
  geom_boxplot() +
  geom_signif(
    comparisons = list(c("0", "1")),
    test = "t.test",
    test.args = 
      list(paired = TRUE,
           alternative = "two.sided", 
           conf.level = 0.95),
    map_signif_level = 
      function(p)sprintf("p = %.2g", p))
```


### 対応のある2群の効果量

対応のある2群の効果量を計算するには, cohens_d()関数の引数でpaired = TRUEを指定する.

```{r}
library(effectsize)
pair_d <- cohens_d(extra ~ group, data = sleep,
                   paired = TRUE)
pair_d
```

###

定義に従って対応のある2群の効果量をコーディングする.

```{r}
d <- subtract(x$extra,
              y$extra) %>% 
  mean() %>% 
  divide_by(subtract(x$extra,
                     y$extra) %>% 
              sd())
d
```

実際に関数を用いて計算した結果と一致するか確認.

```{r}
all.equal(pair_d$Cohens_d,
          d)
```
