---
title: "Rによるデータ整形: 行選択"
output: html_notebook
---

### 行を選択する

行を選択するにはdplyr::filter()関数を利用する.

第一引数に利用するデータ, それ以降に行を選択する条件などを指定する.

```{r}
library(dplyr)
library(tidylog)
```

### 条件に一致した行の選択1

irisのデータからがく片の長さが平均(5.84)より大きい行を取り出すには>を利用する.

```{r}
iris %>% 
  dplyr::filter(Sepal.Length > 5.84)
```

### 条件に一致した行の選択2

irisのデータからがく片の長さが平均(5.84)以上の行を取り出すには>=を利用する.

```{r}
iris %>% 
  filter(Sepal.Length >= 5.84)
```

### 条件に一致した行の選択3

単一の値と完全に一致する行を選択するには==で指定する.

```{r}
iris %>% 
  filter(Species == "versicolor")
```

### 条件に一致しない行の選択

単一の値と等しくない行を選択するには!=で指定する.

```{r}
iris %>% 
  filter(Species != "versicolor")
```

### 条件の範囲に該当する行の選択

条件に当てはまる範囲で行を選択することもできる.
その際にはbetween()で指定する.

```{r}
iris %>% 
  filter(between(Sepal.Length, 5, 6))
```

### 複数条件による行の選択(論理和)

複数条件で行を選択する際に「または(論理和)」で指定することもできる.
論理和を利用する際には条件を|でつなぐ.

```{r}
iris %>% 
  filter(Species != "setosa" | Sepal.Length > 5.5)
```

### 複数条件による行の選択(論理積)

複数条件で行を選択する際に「かつ(論理積)」で指定することもできる.
論理積を利用する際には条件を&または,でつなぐ.

```{r}
iris %>% 
  filter(Species != "setosa" & Sepal.Length > 5.5)
```

### 複数条件による行の選択(排他的論理和)1

同様に排他的論理和を選択することもできる.
排他的論理和はxor()関数を利用する.

```{r}
iris %>% 
  filter(xor(Sepal.Length > 5.84, 
             Petal.Length >= 3.76))
```

### 複数条件による行の選択(排他的論理和)2

同様に排他的論理和の余事象を選択するには!をxor()関数の前につける.

```{r}
iris %>% 
  filter(!xor(Sepal.Length > 5.84, 
              Petal.Length >= 3.76))
```

### 部分集合を利用した行の選択1

部分集合に一致する行を選択するには%in%演算子を利用する.

```{r}
iris %>% 
  filter(Species %in% c("setosa", "virginica"))
```

### 部分集合を利用した行の選択2

部分集合に一致しない行を選択するには先頭に!をつける.

```{r}
iris %>% 
  filter(!Species %in% c("setosa", "virginica"))
```

### 重複の削除1

重複を削除するにはdplyr::distinct()関数を利用する/

```{r}
iris %>% 
  distinct(Species)
```

### 重複の削除2

重複を削除するにはdistinct()関数を利用する.
across()関数で囲めば, select()関数と同様に列を選択できる.

```{r}
iris %>% 
  distinct(across(contains("Len")))
```

### 重複の削除3

指定した列以外も残す場合には.keep_all = TRUEと記載する.

結果を見るとsetosa, versicolor, virginicaのそれぞれ最初に登場した行が選択されている.

```{r}
iris %>% 
  distinct(Species, .keep_all = TRUE)
```

### 無作為抽出(サンプルサイズの指定)

行数を指定してランダムサンプルするためには, dplyr::slice_sample()を利用する.

```{r}
iris %>% 
  slice_sample(n = 5, replace = TRUE)
```

### 無作為抽出(割合の指定)

割合を指定してランダムサンプルするためには, dplyr::slice_sample()を利用する.

```{r}
iris %>% 
  slice_sample(prop = 0.1, replace = TRUE)
```

### 行番号による抽出

行番号を指定して行を選択するにはdplyr::slice()を利用する.

```{r}
iris %>% 
  slice(10:15)
```

### 先頭から指定した行数の抽出

先頭から指定した行数を抽出するには, slice_head()関数を利用する.

ほとんどhead()関数と変わらない.
最後から指定するslice_tail()関数もある.

```{r}
iris %>% 
  slice_head(n = 5)
```

### 行の並び替え(arrange)

行を昇順(小さいものから順番並べる)で並び変えるにはarrange()関数を利用する.


```{r}
iris %>% 
  arrange(Sepal.Length)
```

### 降順による並び替え

行を降順(大きいものから順番並べる)で並び変えるにはarrange()関数の中でdesc()関数で指定する.

```{r}
iris %>% 
  arrange(desc(Sepal.Length))
```

### 複数条件による並び替え

並び変えを複数条件で行うこともできる.

先に書いた列が優先され, 先に書いた列の値が同じ時に, 次の列を並び替える.

```{r}
iris %>% 
  arrange(Species, desc(Sepal.Length))
```

### 降順で選択

指定した行数を降順で選択するには, slice_max()関数を利用する.

```{r}
iris %>% 
  slice_max(Sepal.Width, n = 3)
```

### 昇順で選択1

指定した行数を昇順で選択するには, slice_min()関数を利用する.

同じ値がある場合には, 同順位として該当行をすべて選択するため, 指定した行数と一致しない場合がある.

```{r}
iris %>% 
  slice_min(Sepal.Width, n = 3)
```

### 昇順で選択2

指定した行数を昇順で選択するには, slice_min()関数を利用する.

同じ値があった場合にもwith_ties = FALSEを書くことで, 指定行数を選択する.

```{r}
iris %>% 
  slice_min(Sepal.Width, n = 3, with_ties = FALSE)
```
